【裁判字號】    98,簡上,944
【裁判日期】    981124
【裁判案由】    損害債權等
【裁判全文】
臺灣高雄地方法院刑事判決             98年度簡上字第944號
上  訴  人  臺灣高雄地方法院檢察署檢察官
被      告  丙○○
上列上訴人因被告損害債權等案件，不服本院民國98年7 月30日
98年度審簡字第2436號第一審判決（聲請簡易判決處刑案號：臺
灣高雄地方法院檢察署98年度偵字第7620號），提起上訴，本院
管轄之第二審合議庭判決如下：
    主  文
上訴駁回。
    事  實
一、丙○○與甲○○係朋友關係，丙○○因積欠甲○○新臺幣（
    下同）23萬元本票債務，甲○○於取得本票裁定（本院97年
    度票字第3080號裁定）後，於民國97年6 月5 日，會同本院
    民事執行處書記官及執達員，至高雄縣仁武鄉○○○路90巷
    31號，當場查封丙○○所有之NC＋S550N 先捷高精密放電加
    工機及松順精密機械有限公司生產之銑床（機械型式：S5M
    ；機械號碼：000000000 ；生產日期：2006年6 月）各1 台
    （下稱上開2 台機器），並經債權人甲○○同意後，由書記
    官委託丙○○保管，丙○○並在保管切結欄簽名，表明：「
    上開物品，交由保管人結保管，倘有發生損害，願負法律一
    切責任，所具保管切結屬實」等語。詎丙○○竟基於損害債
    權人甲○○債權之犯意，於97年10月12日或13日之下午2 時
    許，擅自處分已被查封之上開2 台機器，即將貼於其上之封
    條取下，並將上開2 台機器以約26萬元之代價出售予不知情
    之第三人，而為違背本院查封效力之行為。
二、案經甲○○訴請臺灣高雄地方法院檢察署檢察官偵查起訴。
    理  由
一、訊據被告對上開客觀事實，坦承不諱，惟矢口否認有何損害
    債權或違背查封效力之犯行，辯稱：伊不知道機器被查封後
    就不可以再隨便動，伊當時只希望趕快把機具賣掉，還錢給
    告訴人甲○○，伊不知道這樣有違法云云。
二、經查：上開客觀事實，為被告所不爭執，核與告訴人即證人
    甲○○於偵查時之證述相符；復有債權憑證、本院97年度票
    字第3080號民事裁定、本院民事執行處97年6 月5 日雄院高
    97司執丞字第40349 號函、鑑價通知、執行通知、拍賣公告
    、查封筆錄、指封切結書、查封物品清單影本等件在卷可稽
    ，是上開事實均堪認定。
三、被告雖以上開情詞置辯，惟查，告訴人即證人甲○○於偵查
    及本院審理時均證稱：被告沒有將上開2 機器賣掉的錢還給
    伊，伊找不到被告等語。又告訴人於97年6 月5 日，會同本
    院民事執行處書記官及執達員，至上開地點查封上開2 台機
    器時，書記官已當場告知被告：「刑法所定損壞、除去或污
    穢查封標示或為違背其效力之行為之處罰」等語；且被告亦
    於保管切結欄簽名，表明：「上開物品，交由保管人結保管
    ，倘有發生損害，願負法律一切責任，所具保管切結屬實」
    等語之情，有查封筆錄、查封物品清單各1 份存卷可查。綜
    上，足見被告顯然明知上開2 台機器經法院查封後，依法不
    得除去其上之封條，更不得任意處分上開2 機器，被告仍執
    意為之，自有損害債權、違背查封效力之意圖及行為。是被
    告上開所辯，顯屬事後卸責之詞，洵不足採。
四、綜上所述，本件事證明確，被告所犯損害債權及違背查封效
    力之犯行，足堪認定，應予依法論科。
五、核被告所為，係犯刑法第139 條之違背查封效力罪及同法第
    356 條之損害債權罪。其以一行為觸犯上開二罪名，為想像
    競合犯，應從一重之損害債權罪論處。檢察官上訴意旨以原
    審量刑過輕為由，向本院提起上訴，請求撤銷原判決，改判
    較重之刑。惟按法官於有罪判決中，究應如何量處罪刑，為
    實體法賦予審理法官裁量之刑罰權事項，法官行使此項裁量
    權，自得依據個案情節，參諸刑法第57條所定各款犯罪情狀
    之規定，於該法定刑度範圍內，基於合義務性之裁量，量處
    被告罪刑，此項量刑之裁量權，乃憲法所保障法官獨立審判
    之核心，法院行使此項裁量權，雖非得任意為之，仍應受一
    般法律原理原則之拘束，即仍須符合法律授權之目的、法律
    秩序之理念、國民法律感情及一般合法有效之慣例等規範，
    尤其應遵守比例原則及平等原則之意旨，否則即可能構成裁
    量濫用之違法（最高法院86年度台上字第7655號判決意旨參
    酌），然如非有裁量逾越或裁量濫用之明顯違法情事，自不
    得擅加指摘其違法或不當，即使上級法院對下級法院裁量權
    之審查，亦應同此標準，此不僅在保障法官不受任何制度外
    之不當干涉，更保障法官不受制度內的異質干涉，此方符憲
    法第80條所宣示獨立審判之真義；易言之，量刑輕重係屬事
    實審法院得依職權自由裁量之事項，苟已斟酌刑法第57條各
    款所列情狀而未逾越法定刑度，不得遽指為違法（最高法院
    72年台上字第6696號、75年台上字第7033號判例意旨可資參
    照）。又在同一犯罪事實與情節，如別無其他加重或減輕之
    原因，下級審量定之刑，亦無過重或失輕之不當情形，則上
    級審法院對下級審法院之職權行使，原則上應予尊重（最高
    法院85年度台上字第2446號判決可資參酌）。是原審以被告
    罪證明確，因而適用刑事訴訟法第449 條第1 項前段、第3
    項、第454 條第2 項，刑法第139 條、第356 條、第55條、
    第41條第1 項前段，刑法施行法第1 條之1 等規定，並審酌
    被告無視於公權力之存在，擅自將上開查封物品之查封標示
    予以除去，並擅自售予不知情之第三人，違背公務員查封標
    示效力，致生損害於債權人，自應受有相當程度之刑事非難
    ，惟念其無任何前科紀錄，有臺灣高等法院被告前案紀錄表
    可按，素行尚稱良好，且犯後坦承犯行，態度尚可等一切情
    狀，量處拘役59日，並諭知易科罰金之折算標準。經核原判
    決認事用法均無違誤，量刑亦稱妥適。綜上，檢察官上訴意
    旨指摘原量刑過輕，請撤銷改判較重之刑，為無理由，應予
    駁回。
六、按被告於第二審經合法傳喚，無正當之理由不到庭者，得不
    待其陳述，逕行判決，刑事訴訟法第371 條定有明文。次按
    對於簡易判決處刑不服而上訴者，得準用上開規定，此觀諸
    刑事訴訟法第455 條之1 第3 項之規定自明。本件被告丙○
    ○經合法傳喚後，無正當理由未到庭，有本院送達回證在卷
    足稽，本院爰不待其陳述，逕為一造辯論判決，併予敘明。
據上論斷，應依刑事訴訟法第455 條之1 第1 項、第3 項、第37
1 條、第368 條，判決如主文。
本案經檢察官乙○○到庭執行職務。
中    華    民    國    98    年    11    月    24    日
                  刑事第二庭  審判長法  官  吳進寶
                                    法  官  施盈志
                                    法  官  羅立德
以上正本證明與原本無異。
不得上訴。
中    華    民    國    98    年    11    月    24    日
                                    書記官  賴朱梅
附錄本案論罪科刑法條全文：
刑法第356 條：
債務人於將受強制執行之際，意圖損害債權人之債權，而毀壞、
處分或隱匿其財產者，處2 年以下有期徒刑、拘役或5 百元以下
罰金。
刑法第139 條：
損壞、除去或污穢公務員所施之封印或查封之標示，或為違背其
效力之行為者，處1 年以下有期徒刑、拘役或3 百元以下罰金。


司法院資訊處製作；財團法人民間司法改革基金會備份。
